臺灣高等法院刑事判決
108年度原上易字第66號
上  訴  人  臺灣新北地方檢察署檢察官                  
被      告  徐○○  



                     （現另案於法務部○○○○○○○執行                         中）        
選任辯護人  李國盛法扶律師                              
被      告  楊○○


上列上訴人因被告等恐嚇案件，不服臺灣新北地方法院108年度
原易字第52號，中華民國108年10月16日第一審判決（起訴案號
：臺灣新北地方檢察署107年度少連偵字第259號），提起上訴，
本院判決如下：
    主  文
上訴駁回。
    事  實
一、徐○○與王○○前因故發生糾紛，竟夥同楊○○、少年劉○○（民國
    00年00月生，真實姓名年籍詳卷，另由原審少年法庭審理）
    共同基於意圖為自己不法之所有而恐嚇使人將本人之物交付
    及傷害之犯意聯絡，於107年4月22日下午3時許，以王○○前
    女友鍾○○名義邀約王○○前往徐○○斯時位於新北市○○區○○街0
    號3樓之居所頂樓，嗣王○○抵達後，劉○○即持木棍、鐵條及
    盆栽毆打王○○，徐○○、楊○○則喝令王○○做伏地挺身、仰臥起
    坐直至簽立本票，王○○不從，劉○○即毆打王○○，致王○○受有
    左臉頰與顳骨周圍撕裂傷 1.4公分、腦震盪、右側手肘挫傷
    及下背部開放性傷口等傷害，而以上述恐嚇方式致王○○心生
    畏懼而簽立金額共新臺幣（下同）14萬元之本票3紙（起訴
    書贅載另有簽立載有王○○賠償徐智信4萬元之和解協議書，
    應予更正）交付徐○○後，始得離去。
二、案經王○○訴由新北市政府警察局新莊分局報告臺灣新北地方
    檢察署（下稱新北地檢署）檢察官偵查起訴。
    理  由
壹、程序方面
    按被告以外之人於審判外之陳述，雖不符刑事訴訟法第159
    條之1 至第159 條之4 之規定，而經當事人於審判程序同意
    作為證據，法院審酌該言詞陳述或書面陳述作成時之情況，
    認為適當者，亦得為證據；又當事人、代理人或辯護人於法
    院調查證據時，知有刑事訴訟法第159 條第1 項不得為證據
    之情形，而未於言詞辯論終結前聲明異議者，視為有前項之
    同意，刑事訴訟法第159 條之5 定有明文。經查，檢察官、
    被告徐○○，及其選任辯護人於本院準備程序中對本案之供述
    證據均表示同意作為證據（本院卷第88頁），於本院審判程
    序時被告徐○○、楊○○（下合稱被告2人）及被告徐○○之選任
    辯護人、檢察官則均表示沒有意見（同上卷第129頁至133 
    頁），供述證據部分視為同意作為證據，本院審酌各該證據
    作成或取得時狀況，並無顯不可信或違法取得等情況，且經
    本院依法踐行證據調查程序並認為適當，而有證據能力；其
    餘資以認定本案犯罪事實之非供述證據，亦查無違反法定程
    序取得之情形，依刑事訴訟法第158 條之4 之反面解釋，亦
    有證據能力。
貳、實體方面
一、上揭犯罪事實，業據被告2人於原審（原審卷第81、87、92
    頁）及本院（本院卷第89、133頁）審理時均坦承不諱，核
    與證人即告訴人王○○、證人即少年劉○○於警詢及偵查中證述
    情節相符（臺灣新北地方檢察署107年度少連偵字第259號卷
    第17至23、25至27、35至40、125至130、152、153、199至2
    07頁），復有仁愛醫院107年9月4日仁字第107173 號函暨檢
    附之病歷、仁愛醫院診斷證明書、Message對話紀錄各1份、
    告訴人傷勢照片4幀（同上卷第47、49至55、63至69、107至
    119頁），足認被告2人前開之任意性自白與事實相符。綜上
    ，本案事證明確，被告2人犯行均堪認定，均應依法論科。
二、論罪科刑
  ㈠按行為後法律有變更者，適用行為時之法律。但行為後之法
    律有利於行為人者，適用最有利於行為人之法律，刑法第 2
    條第1項定有明文。查被告2人於行為後，刑法第277條第1項
    規定業於108年5月29日經修正公布，並自同年月31日起生效
    施行。修正前刑法第277條第1項規定：「傷害人之身體或健
    康者，處 3年以下有期徒刑、拘役或1000元以下罰金」；修
    正後該條項則規定：「傷害人之身體或健康者，處 5年以下
    有期徒刑、拘役或50萬元以下罰金」，經比較新舊法之結果
    ，修正後規定之有期徒刑、罰金刑上限均提高，並未有利於
    被告，應依刑法第2條第1項前段規定，適用修正前刑法第27
    7條第1項之規定處斷。
  ㈡按本票為設權證券，其權利之發生必須作成證券；本票亦屬
    有價證券，其權利之行使或處分必須占有該證券。是本票權
    利之發生、行使及處分既與證券之作成或占有具有不可分離
    之關係，自亦具有「物」之性質，而得為刑法上竊盜罪、詐
    欺取財罪、強盜取財罪或恐嚇取財罪等犯罪之客體，非僅單
    純之權利或財產上之利益。本票為有體物，並為有價證券，
    有經濟價值，倘以恐嚇方法使被害人簽發交付本票，即屬恐
    嚇取財既遂（最高法院86年度台上字第2056號判決意旨參照
    ）。又刑法第304條之強制罪，係以強暴脅迫使人行無義務
    之事，或妨害人行使權利而成立，此種妨害他人意思活動自
    由之行動，若已合於刑法上特別規定者，即應逕依各該規定
    論處，而不再成立本罪。其行為除妨害人之意思活動自由外
    ，顯然尚有不法所有意圖，應已構成刑法第346條第1項之恐
    嚇取財罪（最高法院81年度台非字第102號判決意旨參照）
    。查被告2人於事實欄一所示之時、地對告訴人施以上揭毆
    打及恫嚇之舉，致告訴人因此心生畏懼而簽發本票3紙，核
    被告徐○○、楊○○所為，均係犯刑法第346條第1項之恐嚇取財
    罪、修正前刑法第277條第1項之傷害罪。
  ㈢被告2人與少年劉○○間，就上開犯行有犯意聯絡及行為分擔，
    應論以共同正犯。至被告2人使告訴人簽立本票而為無義務
    之事，為其恐嚇取財之手段，依前開說明，應為恐嚇取財行
    為所吸收，不另成立強制罪。又被告傷害告訴人身體之目的
    係為恐嚇取財，已如前述，應認被告所為恐嚇取財、傷害之
    複數舉動，係基於單一行為決意所為，應評價為法律上之一
    行為，是被告以一行為同時觸犯前開二罪名，為想像競合犯
    ，應從一重之恐嚇取財罪處斷。公訴意旨認被告 2人於恐嚇
    取財過程中，毆打告訴人成傷，係被告2人於恐嚇取財過程
    中，施強暴行為之當然結果，為恐嚇取財行為所吸收，不另
    論罪，尚有誤會。
  ㈣又劉○○為90年00月生，於107年4月22日之犯罪事實欄所示行
    為發生時，未滿18歲，屬兒童及少年福利與權益保障法所稱
    少年，固有其年籍資料在卷（前揭偵查卷第87頁）可參，惟
    被告徐○○（87年00月生）、楊○○（88年00月生）於本案犯行
    時，均係未滿20歲，屬未成年人，不符合兒童及少年福利與
    權益保障法第112條第1項前段加重其刑規定之適用，無庸依
    該條項規定加重其刑，附此敘明。
三、本院之判斷
　㈠原審以被告2人共同犯恐嚇取財罪，犯罪事證明確，依刑法第
    2條第1項前段、第28條、修正前刑法第277條第1項、第346
    條第1項、第55條、第41條第1項前段、第38條之1第 1項前
    段、第3項，刑法施行法第1條之1等規定，審酌被告2 人正
    值青年，不思以勞力工作，卻以恐嚇取財之方式取得他人財
    物，毫無尊重他人財產權之觀念，嚴重破壞社會治安，危害
    社會秩序，惡性非輕，惟念及被告2 人犯後坦承犯行，尚有
    悔意，兼衡其等犯罪動機、目的、手段、所生損害、暨其等
    各自之素行、智識程度、生活狀況等一切情狀，分別量處被
    告2人有期徒刑6月，並諭知易科罰金之折算標準。未扣案之
    犯罪所得本票參紙沒收，於全部或一部不能沒收或不宜執行
    沒收時，追徵其價額。至於供本案犯行所用之木棍、鐵條及
    盆栽，未經扣案，少年劉○○於偵查中供述該等物品係在現場
    取得，非屬被告所有之物，又非屬違禁物或應義務沒收之物
    ，爰不予宣告沒收。原審認事用法，核無不合，量刑亦屬妥
    適，宣告沒收亦合於規定。
　㈡檢察官循告訴人之請提起上訴，其上訴意旨略以：被告2人如
    事實欄一所為，使告訴人身心均受到嚴重創傷，所生危害非
    輕，且被告2人迄今未賠償告訴人，填補告訴人損失或尋求
    告訴人諒解，難認被告2人犯後態度良好，原判決判處被告2
    人之刑度難謂符合罪刑相當原則云云。惟按量刑之輕重，係
    屬事實審法院得依職權自由裁量之事項，苟已斟酌刑法第57
    條各款所列情狀，而未逾越法定刑度，不得遽指為違法。原
    判決關於科刑部分，業已於理由內說明其審酌之依據及理由
    ，係基於行為人之責任基礎，斟酌被告2人所為惡性非輕，
    惟犯後態度堪認尚有悔意，及刑法第57條所列情狀，而為刑
    之量定，量處被告2人各6個月有期徒刑（即恐嚇取財罪之法
    定最低刑度），既未逾越法定刑度，亦無裁量權濫用或輕重
    失衡之情形。而告訴人於本院到庭時亦陳述不追究被告楊○○
    之責任（本院卷第134頁）；就被告徐○○之部分，被告徐○○
    於本院審理時雖向告訴人表示道歉並鞠躬，惟告訴人於本院
    審理時仍表示欲繼續追究其責任（本院卷第91、134、135頁
    ），可認告訴人並未原諒被告徐○○，審酌被告徐○○於原審及
    本院審理時均坦承犯行，其雖未與告訴人達成和解並賠償，
    以獲得告訴人之原諒，然調解是否成立本繫於雙方是否願意
    各退一步，就是否原諒被告，告訴人本有選擇之權，惟仍尚
    難據此推論被告徐○○犯後態度不佳，而認就被告徐○○所量處
    之刑度，有違罪刑相當原則。是檢察官上訴意旨，指摘原判
    決量刑不符合罪刑相當原則云云，為無理由，應予駁回。
據上論斷，應依刑事訴訟法第368條，判決如主文。
本案經檢察官黃國宸提起公訴，檢察官林承翰提起上訴，檢察官
劉斐玲到庭執行職務。
中　　華　　民　　國　　109 　年　　3 　　月　　17　　日
                  刑事第十一庭  審判長法　官  楊力進
                                      法　官  雷淑雯
                                      法　官  許文章
以上正本證明與原本無異。
不得上訴。
                                      書記官  范家瑜
中　　華　　民　　國　　109 　年　　3 　　月　　17　　日